【裁判字號】    96,易,1557
【裁判日期】    970505
【裁判案由】    違反著作權法
【裁判全文】
臺灣臺北地方法院刑事判決              96年度易字第1557號
公  訴  人  臺灣臺北地方法院檢察署檢察官
被      告  甲○○
選任辯護人  曾國龍律師
            林春金律師
上列被告因違反著作權法案件，經檢察官提起公訴（九十五年度
偵字第二六二三○號、九十六年度偵字第二四一四號），本院判
決如下：
    主  文
甲○○無罪。
    理  由
一、公訴意旨略以：被告甲○○明知社會上犯罪案件層出不窮，
    並可預見將自己之銀行帳戶存摺、金融卡及密碼提供他人使
    用，恐遭利用作為人頭帳戶，作為匯款之用。詎其基於幫助
    他人散布侵害著作財產權之重製物之未必故意，於民國九十
    五年九月四日前之不詳時地，將其所申請之臺北富邦商業銀
    行（下稱臺北富邦銀行）木柵分行帳號第00000000
    0000號帳戶存摺、提款卡與密碼交付不詳人士。而不詳
    人士在取得被告上開臺北富邦銀行木柵分行存摺等物後，即
    由不詳人士，明知「必勝奉順英」、「這該死的愛」韓國電
    視劇，係韓國ＫＢＳ  ＭＥＤＩＡ（下稱ＫＢＳ）享有著作
    權之視聽著作，依著作權法第四條第二款，及世界貿易組織
    （ＷＴＯ）「與貿易有關之智慧財產權協定」（ＴＲＩＰＳ
    ）之約定，屬於受我國著作權法保護之著作物，ＫＢＳ  Ｍ
    ＥＤＩＡ並授權香港商亞太星空傳媒有限公司臺灣分公司（
    下稱星空公司）在臺灣地區發行「這該死的愛」劇集之錄影
    帶、ＤＶＤ與ＶＣＤ，嗣星空公司復獨家授權我國基林企業
    有限公司（下稱基林公司）獨家重製銷售「這該死的愛」劇
    集ＤＶＤ光碟。另「必勝奉順英」此劇，ＫＢＳ係授權緯來
    電視網股份有限公司（下稱緯來公司）在臺灣地區發行「必
    勝奉順英」劇集之錄影帶、ＤＶＤ與ＶＣＤ，嗣緯來公司復
    獨家授權我國「七厘米影音科技有限公司」（下稱七厘米公
    司）獨家重製銷售「必勝奉順英」劇集ＤＶＤ光碟，未經基
    林公司與七厘米公司之同意或授權，均不得明知係侵害著作
    財產權之重製物而散布，不詳人士竟於九十五年八月下旬某
    日起即基於明知係侵害著作財產權之重製物而散布之犯意，
    在不詳地點，利用電腦網路設備，使用「ｄｖｄｃｍｃｔｗ
    」之帳號，在雅虎奇摩拍賣網站刊登販售上開盜版光碟之廣
    告，而以每套新臺幣（下同）五百元之價格，向不特定人散
    播販賣盜版光碟之資訊，並以被告上開臺北富邦銀行木柵分
    行帳戶作為顧客匯款之用，嗣於九十五年九月初某日經七厘
    米公司員工己○○與基林公司員工洪英展（起訴書誤載為內
    政部警政署保安警察第二總隊第一大隊第一中隊警員洪英展
    ，應予更正）等上網訂購，先後於九十五年九月六日及同年
    月七日，並依指示將價款匯入被告前開臺北富邦銀行木柵分
    行帳戶內，待確認匯款無訛後遂由不詳人士郵寄光碟予己○
    ○及洪英展（起訴書誤載為警員，應予更正），二人於收受
    光碟確認係非法重製之上開劇集光碟後為警循線查獲，並扣
    得前揭盜版「必勝奉順英」及「這該死的愛」視聽著作光碟
    重製物各一套，因認被告涉犯幫助他人違反著作權法第九十
    一條之一第三項、第二項之明知係侵害著作財產權之重製光
    碟而散布罪嫌云云。
二、按犯罪事實應依證據認定之，無證據不得認定犯罪事實；無
    證據能力、未經合法調查之證據，不得作為判斷之依據；不
    能證明被告犯罪或其行為不罰者，應諭知無罪之判決，刑事
    訴訟法第一百五十四條第二項、第一百五十五條第二項、第
    三百零一條第一項分別定有明文。次按認定不利於被告之事
    實，須依積極證據，苟積極證據不足為不利於被告事實之認
    定時，即應為有利被告之認定，更不必有何有利之證據，復
    有最高法院三十年上字第八一六號判例可資參考。又事實之
    認定，應憑證據，如未能發現相當證據，或證據不足以證明
    ，自不能以推測或擬制之方法，為裁判基礎；認定犯罪事實
    ，所憑之證據，雖不以直接證據為限，間接證據亦包括在內
    ，然無論直接或間接證據，其為訴訟上之證明，須於通常一
    般之人均不致於有所懷疑，而得確信其為真實之程度者，始
    得據之為有罪之認定，倘其證明尚未達到此一程度，而有合
    理性懷疑之存在時，即無從為有罪之認定，此亦有最高法院
    四十年臺上字第八六號、七十六年臺上字第四九八六號判例
    可資參照。再告訴人之指訴，係以使被告受刑事訴追為目的
    ，是以告訴人之指訴為證據方法，除其指訴須無瑕疵，且應
    有查與事實相符之佐證，始得資為判決之基礎，亦經最高法
    院著有五十二年臺上字第一三○○號及六十一年臺上字第三
    ○九九號判例可資參照。而所謂無瑕疵，係指被害人所為不
    利被告之陳述，與社會上一般生活經驗或卷存其他客觀事實
    並無矛盾而言；另所謂就其他方面調查認與事實相符，非僅
    以所援用之旁證足以證明被害結果為已足，尤須綜合一切積
    極佐證，除認定被告確為加害人之可能外，在推理上無從另
    為其他合理原因之假設，有一不合於此，即不能以被害人之
    陳述作為論斷之證據。況刑事訴訟法第一百六十一條第一項
    亦規定，檢察官就被告犯罪事實，應負舉證責任，並指出證
    明之方法，是檢察官對於起訴之犯罪事實，應負提出證據及
    說服之實質舉證責任，倘其所提出之證據，不足為被告有罪
    之積極證明，或其指出證明之方法，無從說服法院以形成被
    告有罪之心證，基於無罪推定之原則，自應為被告無罪判決
    之諭知，亦經最高法院著有九十二年臺上字第一二八號判例
    可資參照。
三、本案公訴人認被告涉犯前開犯行，無非以被告之供述、告訴
    代理人己○○、洪英展之指訴、證人戊○○、林怡華之證述
    、臺北富邦銀行木柵分行函覆之帳號第000000000
    000號開戶基本資料與歷史交易明細、拍賣網頁、臺新銀
    行自動櫃員機交易明細表、信封影本及照片、錄影節目審查
    合格證明書、證明書、許可契約書、勞工保險被保險人投保
    資料表等為主要依據。訊據被告對於其於九十三年十一月九
    日至拍檔科技股份有限公司（下稱拍檔公司）任職時，曾於
    九十三年十一月十日（該日為星期三）申請開立上開臺北富
    邦銀行木柵分行帳戶之事實坦承不諱，並有臺北富邦銀行木
    柵分行函覆之帳號第000000000000號開戶基本
    資料與歷史交易明細（見九十五年度偵字第二六二三○號偵
    查卷宗第二十八至三十四頁、九十六年度偵字第二四一四號
    偵查卷宗第二十七、二十八頁）、臺北富邦商業銀行股份有
    限公司九十六年九月二十七日北富銀木柵字第九六六○○二
    二八○○號函暨檢附之被告開戶基本資料、交易明細表及證
    件影本等在卷可查，然堅決否認有何犯行，辯稱：其至拍檔
    公司任職第三天即離職，但當時並未寫離職單，亦未辦理離
    職手續，其從未拿到上開臺北富邦銀行木柵分行帳戶之存摺
    及金融卡，從未使用過該帳戶，亦無將該帳戶之存摺及金融
    卡交付他人使用等語。
四、經查：
(一)程序方面：
    1.證人戊○○、林怡華於檢察官偵查中之供詞，均業經具結
      ，有結文在卷為憑，且偵查中檢察官向被告以外之人所取
      得之陳述，原則上均能遵守法律規定，不致違法取供，其
      可信性極高，並無顯有不可信之情況，是該等證人於檢察
      官偵查中之供詞，依刑事訴訟法第一百五十九條之一第二
      項之規定，顯具有證據能力。
    2.至證人林怡華於檢察事務官面前所為之陳述及公訴人所提
      出卷內之其餘書面證據資料，因辯護人於本院訊問時代被
      告主張認對於該等證據之證據能力均無意見，認為有證據
      能力等語（見本院九十六年八月六日訊問筆錄、九十六年
      八月一日刑事答辯狀），本院審酌該等證據作成時之情況
      ，亦無不宜作為證據之情事，依刑事訴訟法第一百五十九
      條之五第一項之規定，均得作為證據。
(二)實體方面：
    1.告訴人七厘米公司經授權取得「必勝奉順英」劇集在臺灣
      地區發行ＤＶＤ之權利；告訴人基林公司經授權取得「這
      該死的愛」劇集在臺灣地區發行ＤＶＤ之權利等情，業據
      告訴人七厘米公司代理人己○○、基林公司代理人洪英展
      指訴在卷，並有「必勝奉順英」劇集之錄影節目審查合格
      證明書、證明書、授權書、ＤＶＤ封面影本（見九十六年
      度偵字第二四一四號偵查卷宗第七十至七十七頁）、「這
      該死的愛」劇集之錄影節目審查合格證明書、許可契約書
      、證明書、ＤＶＤ封面影本（見九十五年度偵字第二六二
      三○號偵查卷宗第五十一至六十頁）等在卷可按。另不詳
      人士以「ｄｖｄｃｍｃｔｗ」之帳號，在雅虎奇摩拍賣網
      站刊登販售上開「必勝奉順英」與「這該死的愛」盜版光
      碟之廣告，而以每套五百元之價格，向不特定人散布販賣
      盜版光碟之資訊，且提供上開臺北富邦銀行木柵分行帳戶
      做為顧客匯款之用，嗣告訴人七厘米公司、基林公司在上
      開拍賣網站購得非法重製之「必勝奉順英」、「這該死的
      愛」劇集之影音光碟，並匯款至上開臺北富邦銀行木柵分
      行帳戶等情，復據告訴人七厘米公司代理人己○○、告訴
      人基林公司代理人洪英展陳述在卷，並有拍賣網頁（見九
      十五年度偵字第二六二三○號偵查卷宗第三十五至四十三
      頁、第七十二至七十九頁、九十六年度偵字第二四一四號
      偵查卷宗第三十九至五十二頁、第五十六至六十五頁）、
      臺新銀行自動櫃員機交易明細表（見九十六年度偵字第二
      四一四號偵查卷宗第六十六頁）、臺新國際商業銀行自動
      付款機客戶交易明細單（見九十五年度偵字第二六二三○
      號偵查卷宗第八十頁）、信封影本及照片（見九十五年度
      偵字第二六二三○號偵查卷宗第六十一至六十三頁、第八
      十一至八十三頁、九十六年度偵字第二四一四號偵查卷宗
      第六十七頁及第七十八、七十九頁）、臺北富邦銀行木柵
      分行函覆之帳號第000000000000號開戶基本
      資料與歷史交易明細（見九十五年度偵字第二六二三○號
      偵查卷宗第二十八至三十四頁、九十六年度偵字第二四一
      四號偵查卷宗第二十七、二十八頁）等附卷可考。
    2.上開帳戶雖為被告所開立，然該帳戶是否確為被告交付他
      人使用而涉有本案幫助犯著作權法之犯行？查：
      (1)證人即先前任職於臺北富邦銀行木柵分行之職員乙○○
        於本院審理中證稱：臺北銀行木柵分行在九十三年十一
        月間跟拍檔公司有存款、放款及外匯等業務往來，至於
        新進員工的開戶是義務性質，為業務上配合，該公司新
        進員工開戶，大部分是由其至該公司處理，開戶流程為
        其攜開戶文件到拍檔公司後，請開戶員工現場填寫開戶
        文件，再核對國民身分證及第二證件後影印留存，並且
        拍攝人像存檔，其是固定每週三過去，除非臨時有要交
        辦的業務才會多跑幾次，又因拍檔公司實施門禁管制，
        故其到拍檔公司服務台後，由總機人員轉達財務部人員
        ，將資料當面交付給財務部人員，不是交付給開戶的員
        工本人，因為是長期配合，基於互信的模式，而交付存
        摺、金融卡及密碼單時並無要求開戶人員簽收文件，九
        十三年十一月十日被告帳戶之開戶事宜係其至拍檔公司
        辦理，至拍檔公司辦理開戶時，身上不會攜帶存摺、金
        融卡及密碼單，至於開戶當天在申請文件上所做的簽收
        紀錄是因在辦理開戶時，就會請開戶人先簽名、蓋章，
        在開完戶後再將資料交給拍檔公司，所以是事先簽名，
        簽名的當時開戶的人尚未拿到存摺、金融卡及密碼單，
        ，其大部分是將拍檔公司之開戶資料交給證人丁○○、
        丙○○，但無法確定是將被告的存摺、金融卡及密碼單
        交給該二人中之何人，其後來亦未確認拿到資料的人有
        無交給本人等語（見本院九十七年一月二十一日審判筆
        錄）。另「本分行基於服務客戶宗旨，長期以來均有派
        遣外勤人員至拍檔公司辦理文件收送及員工薪轉戶新開
        戶等事宜。有關甲○○君於九十三年十一月十日任職於
        拍檔公司之開戶事宜，當日係由本分行派員至該公司協
        助三位新進同仁辦理開戶資料收件及對保事宜，除當場
        核對國民身分證、健保卡或駕照等雙證件正本並留存影
        本外，並予以拍攝人像檔存檔。依本分行與該公司長期
        配合模式，除每週三固定收送一次外，另依該公司業務
        需要，不定期至該公司服務，其存摺、金融卡及密碼單
        等文件之交付，因該公司實施門禁管制，本分行行員至
        該公司門口服務台後，由總機人員通知該公司財務部人
        員外訪接待，再當面交付文件予該公司財務部人員轉交
        相關人員，惟基於長期互信原則，並未留存交付憑證。
        對保行員姓名乙○○‥‥該客戶金融卡無變更磁條密碼
        之紀錄；晶片密碼變更係透過ＡＴＭ端末系統即時檢核
        ，並不回送訊息供存檔。」等情，亦有臺北富邦商業銀
        行股份有限公司九十六年九月二十七日北富銀木柵字第
        九六六○○二二八○○號函暨檢附之被告開戶基本資料
        、交易明細表及證件影本等附卷可查。
      (2)證人即拍檔公司法務人員林怡華於偵查中證稱：按照勞
        動基準法規定，員工一進公司就要加保，但當時被告至
        拍檔公司僅任職半天就曠職，所以公司就幫被告辦退保
        等語（見九十六年度偵字第二四一四號偵查卷宗第八十
        三頁），並有勞工保險被保險人投保資料表（明細）在
        卷可按（見九十五年度偵字第二六二三○號偵查卷宗第
        九十三至九十四頁，該投保之生效日期為九十三年十一
        月九日，退保日期為同年月十五日）。證人即拍檔公司
        財務人員丁○○於本院審理中證稱：拍檔公司新進員工
        是使用臺北富邦銀行木柵分行之薪資轉帳戶，新進員工
        至公司任職後公司會請該分行人員幫員工開戶，開戶後
        該分行人員會將存摺、密碼單及金融卡送到公司，人事
        人員會通知員工來領，這是公司內部的流程，但伊不知
        該等物品是否一定會交給員工本人，因為伊並非專門的
        負責人員，伊不經手此業務，負責該業務之人係財務助
        理即證人丙○○，證人丙○○不在時，伊才會代理，又
        拍檔公司有門禁管制，若臺北富邦銀行人員要送文件資
        料時，是由櫃台人員通知財務人員前往接待，如果是送
        存摺等物品，財務人員會再通知人事請開戶的人過來，
        若人事人員不在，則會去生產線詢問有無開戶之人，並
        請該人出來領取，伊無印象曾經通知被告出來領取銀行
        的資料等語（見本院九十七年四月二十一日審判筆錄）
        。證人即於九十三年間擔任拍檔公司出納之員工丙○○
        於本院審理中證稱：臺北富邦銀行木柵分行人員於為該
        公司新進員工開戶完成後，銀行會通知財務人員說開戶
        已完成，再請人事室戊○○聯絡銀行人員，銀行人員會
        於固定時間前往公司，大部分是證人乙○○將存摺等資
        料送過來，至於員工新開戶的存摺、提款卡及密碼單是
        歸人事室那邊收取，但其不清楚究竟是人事室代收還是
        人事室的人通知新進員工去收取，因其只負責通知人事
        室，其印象中並無代收過被告所開立的存摺、提款卡及
        密碼單等語（見本院九十七年四月二十一日審判筆錄）
        。證人即拍檔公司人事專員戊○○於本院審理中證稱：
        被告應該只在拍檔公司任職一、二天，臺北富邦銀行木
        柵分行人員將拍檔公司新進員工的開戶存摺、金融卡及
        密碼單送到拍檔公司時，會先到會議室，因銀行會有一
        些資料要交給財務，故會先聯絡財務部門，有關存摺的
        部分，因為財務部門的人對於新進的員工不熟悉，所以
        財務部門的人會通知人事單位，大部分是通知渠，渠再
        通知新進員工前往領取，渠沒有印象臺北富邦銀行木柵
        分行的人是否有將被告的帳戶存摺、金融卡及密碼單送
        到拍檔公司，亦無印象是否曾通知過被告領取該存摺、
        金融卡及密碼單，亦不知被告有無領到存摺、金融卡及
        密碼單，拍檔公司並未給付被告薪水，一般銀行人員到
        公司為員工辦理開戶後至銀行人員送來員工的存摺、金
        融卡及密碼單大約要一星期左右，要看銀行人員來的次
        數，若銀行人員一個星期來二次，就是那個禮拜的第二
        次等語（見本院九十七年四月二十一日審判筆錄）。
      (3)又拍檔公司之薪資轉帳銀行為臺北富邦銀行木柵分行，
        若新進員工任職時無臺北富邦銀行帳戶，該公司會要求
        該員必須前往臺北富邦銀行開設帳戶，並在開設帳戶後
        繳交帳號資料影本以利薪資轉帳，拍檔公司與臺北富邦
        銀行木柵分行有業務往來，該行人員會視財務部門是否
        有文件交付處理，約二至三星期會前來公司一次進行客
        戶服務，此時若有新進員工於報到後尚未開立薪資帳戶
        之情況發生時，為因應員工之需要，該行人員會順便協
        助該員工開立帳戶事宜，由該員工親自與該行人員接洽
        開戶所有事宜並進行審核對保等後續，嗣後該行人員「
        有可能」於下次前來公司之時，將開立帳戶存摺轉交該
        員工親自簽收，倘若該員工已於此段時間內離職者，則
        由該行員工自行與該員工聯絡處理後續等情，亦有拍檔
        公司九十六年九月十一日法字第二○○七○九一一號函
        可佐。
    3.本院綜合上開證人之證言及函文資料後，可資認定被告僅
      至拍檔公司短暫任職，且並無證據可證前開被告帳戶之存
      摺、金融卡及密碼單於開戶後確實已由被告本人收受，是
      被告所辯其至拍檔公司任職第三天即離職，但當時並未寫
      離職單，亦未辦理離職手續，其從未拿到上開臺北富邦銀
      行木柵分行帳戶之存摺及金融卡，從未使用過該帳戶，亦
      無將該帳戶之存摺及金融卡交付他人使用等語，當非虛妄
      ，堪可採信。
五、綜上所述，被告所辯上情，既屬可採，本院自難僅憑公訴人
    所提出之上開證據，遽論被告確有為本案之幫助違反著作權
    法之犯行。此外，本院復查無其他積極證據足資證明被告有
    何公訴人所指之犯行，不能證明被告犯罪，自應依法諭知其
    無罪之判決。
據上論斷，應依刑事訴訟法第二百八十四條之一、第三百零一條
第一項，判決如主文。
本案經檢察官楊碧瑛到庭執行職務
中    華    民    國    97    年    5     月    5     日
                  刑事第七庭  法  官  黃紹紘
以上正本證明與原本無異。
如不服本判決，應於判決送達後十日內，向本院提出上訴狀（應
抄附繕本）。告訴人或被害人如對於本判決不服者，應具備理由
請求檢察官上訴，其上訴期間之計算係以檢察官收受判決正本之
日期為準。
                              書記官  陳靜君
中    華    民    國    97    年    5     月    6     日


司法院資訊處製作；財團法人民間司法改革基金會備份。
